【裁判字號】    99,訴,279
【裁判日期】    990521
【裁判案由】    妨害性自主罪
【裁判全文】
臺灣桃園地方法院刑事判決               99年度訴字第279號
公  訴  人  臺灣桃園地方法院檢察署檢察官
被      告  乙○○
選任辯護人  韓邦財律師
            許惠君律師
上列被告因妨害性自主案件，經檢察官提起公訴（98年度偵字第
17213號），本院判決如下︰
    主  文
乙○○對於女子，以強暴之方法，而為猥褻之行為，處有期徒刑
拾月。
    事  實
一、乙○○與甲 女（真實姓名、年籍均詳卷，警制代碼00000000
    ，下稱甲 女）係○○商業銀行股份有限公司（地址詳卷）之
    同事，乙○○於民國97年8 月15日10時20分許，見甲 女獨自
    1 人進入銀行倉庫內拿取傳票，認有機可乘，竟基於強制猥
    褻之犯意，尾隨甲 女進入倉庫後，先詢問甲 女欲購買何種午
    餐，且表示欲向甲 女借用機車，見甲 女雙手高舉拿取物品，
    竟以1 手先壓制住甲 女高舉之雙手，以身體將甲 女以半躺姿
    勢壓在倉庫內紙箱上，另1 手再掀起甲 女外衣、內衣，強吻
    甲 女之耳朵、嘴巴、胸部，以手撫摸甲 女之胸部，並隔著甲
    女之裙子強行撫摸甲 女之下體，以此強暴之方式而猥褻甲 女
    ，嗣經甲 女假稱有其他同事進入倉庫內，乙○○始罷手，後
    經甲 女報警處理，始悉上情。
二、案經甲 女訴由桃園縣政府警察局中壢分局報請臺灣桃園地方
    法院檢察署檢察官偵查起訴。
    理  由
一、程序事項：
  (一)按被告以外之人於審判外之言詞或書面陳述，除法律有規定
    者外，不得作為證據，刑事訴訟法第159 條第1 項固有明文
    ，惟被告以外之人於偵查中向檢察官所為之陳述，除顯有不
    可信之情況者外，得為證據。同法第159 條之1 第2 項亦有
    明文可參。而依第159 條之1 傳聞法則例外之立法理由，乃
    檢察官代表國家偵查犯罪，原則上能遵守法定程序，且被告
    以外之人如具有具結能力，仍應依法具結，以擔保其據實陳
    述。故該條第2 項規定「除顯有不可信之情況外」，應係指
    被告以外之人於偵查中向檢察官所為之陳述，不論是言詞或
    書面，有未遵守法律規定之情形，即檢察官於偵查中所為之
    證據調查，須係出於違法取供者，或具有具結能力之被告以
    外之人，未依法命其具結之情況，始無證據能力。查證人甲
    女、丙○○、丁○○在臺灣桃園地方法院檢察署，經檢察官
    告知具結義務及偽證罪之處罰，並依法具結而為陳述，此有
    卷附上開偵訊筆錄及證人結文在卷可參，此部分亦未經檢察
    官、被告乙○○、辯護人就其等證據能力表示異議，復未據
    被告、辯護人就前開證人甲 女、丙○○、丁○○之陳述是否
    顯有不可信之狀況詳加釋明，參以上揭法條規定，本院亦得
    以證人甲 女、丙○○、丁○○於偵查中之證述採為本件證據
    。
  (二)卷附之內政部警政署刑事警察局鑑驗書、香港上海匯豐銀行
    股份有限公司中壢分公司99年3 月9 日（99）港匯銀總字第
    00465 號函、香港商香港上海匯豐銀行股份有限公司人力資
    源處99年4 月9 日人力資源處第00126 號函（見偵卷第60頁
    、98年度審訴字第3024號卷第46頁、第47頁、99年度訴字第
    279 號卷第18頁至第22頁），並無證據證明係公務員違背法
    定程序取得之物，且為被告、辯護人及檢察官所不爭執，依
    法得為證據。
二、訊據被告固不否認於97年8 月15日有在銀行倉庫內，有親吻
    甲 女之耳朵、嘴巴、胸部，以手撫摸甲 女之胸部，並隔著甲
    女之裙子撫摸甲 女之下體等情，惟辯稱：伊與甲 女是銀行同
    事，平常就蠻熟的，在案發之前兩人本即有曖昧之行為，之
    前伊就有碰觸過甲 女的身體，並攬過甲 女的腰，97年8 月15
    日9 時許，甲 女有走過來伊的位置，丙○○可能有看到伊摟
    甲 女的腰跟摸甲 女的屁股，97年8 月15日10時15分許，甲 女
    先進入銀行倉庫內，因為伊要跟甲 女借機車鑰匙，伊後來也
    走進去銀行倉庫內，伊與甲 女一開始有擁抱，後來有親吻及
    撫摸，親吻的部位包括耳朵、嘴巴及胸部，撫摸的部位有下
    體、背部、胸部、臀部，伊是隔著裙子撫摸甲 女的下體，時
    間沒有很久，甲 女從頭到尾都沒有反抗，只有回應說怕被別
    人看到，伊和甲 女是自然發展到在倉庫的行為，伊不可能每
    次都問甲 女是否可以親吻、是否可以牽手，伊與甲 女的交往
    ，只有伊與甲 女明白，甲 女在倉庫內有說機車鑰匙等下會拿
    給伊，後來甲 女就走出倉庫，伊也隨後走出去，伊走到甲 女
    的櫃臺，甲 女就將機車鑰匙交給伊，案發當日13、14時許，
    伊有接到1 名自稱甲 女男友之男子打電話要伊用錢解決這件
    事情，之後銀行門口就來了2 、3 個凶神惡煞的人，叫伊要
    小心一點，但這是銀行的人告訴伊的，伊自己沒有看到，伊
    因為害怕，所以在警詢時不敢將實情說出云云，韓邦財律師
    則為被告辯護稱：銀行為開放空間，倉庫位於銀行後方，任
    何人均得前往，當時倉庫門未上鎖，甲 女如受有強制行為，
    隨時得以呼救，然甲 女當時並未有任何拒絕、不悅或斥罵行
    為，案發時銀行係營業時間，公司內有客戶、警衛、行員，
    均未有人發覺異狀，該案於銀行內部調查時，於經理調閱監
    視錄影資料，畫面中甲 女離開倉庫，進入銀行營業廳，過程
    態樣平和，並無衣衫不整或慌張之情，且被告與甲 女一同離
    開銀行倉庫後，被告還前往甲 女櫃臺位置前面，向甲 女借用
    機車鑰匙，亦未見甲 女有何不悅，甲 女上開行為顯與一般女
    子遭受以強暴、脅迫方式為猥褻之反應迥然不同，甲 女既自
    知受被告追求，卻迄未明顯拒絕，致被告誤解得為親密行為
    ，被告確未強使甲 女就範云云。經查：
  (一)被告於前開時、地，有親吻甲 女之耳朵、嘴巴、胸部，以手
    撫摸甲 女之胸部，並隔著甲 女之裙子撫摸甲 女之下體，業據
    被告於本院審理時坦承不諱，核與證人甲 女於檢察官訊問及
    本院審理時證述之情節相符，並經桃園縣政府警察局中壢分
    局將從證人甲 女胸部採集之唾液送請內政部警政署刑事警察
    局為DN甲 鑑定，鑑定結果為：從編號1-1 棉棒（採自被害人
    胸部）DN甲 與被告之Y 染色體DN甲-STR 型別相符，不排除其
    來自被告或與其具有相同父系血緣關係之人等語，有該局98
    年10月5 日刑醫字第0980105528號鑑驗書1 份在卷足佐（見
    偵卷第60頁），此部分之事實，應堪認定。
  (二)被告雖以前揭情詞置辯，惟查：
    1.觀諸被告於97年8 月15日警詢時先辯稱：97年8 月15日11
      時許，伊人在銀行內，但伊已經不記得今日到銀行倉庫內
      之正確時間，伊沒有在倉庫內對甲 女為性騷擾，甲 女在倉
      庫內時，伊有到倉庫內跟甲 女借機車鑰匙，伊不清楚為何
      甲 女向警方報案說伊在銀行倉庫內對她性騷擾云云（見偵
      卷第4 頁、第5 頁），且於銀行進行內部調查時，其所提
      出之聲明書，對於當日兩人進入倉庫之情形，亦僅提及在
      倉庫內向證人甲 女商借鑰匙及談論購買何種午餐等情，均
      未提及雙方有何親密行為，此亦有聲明書1 份附卷可佐（
      見99年度訴字第279 號卷第21頁、第22頁），被告於案發
      當日即到警察局製作筆錄，若其當日係與證人甲 女因兩情
      相悅而在銀行倉庫內為上開行為，被告何以於警詢完全否
      認上開諸情，且於97年8 月19日提出聲明書時，亦再度否
      認在倉庫內曾與證人甲 女有何親暱舉動，被告前後辯解不
      一，已難取信於人。至被告雖辯稱：案發當日13、14時許
      ，伊有接到自稱甲 女男友之男子打電話要伊用錢解決這件
      事情，之後銀行門口就來了2 、3 個凶神惡煞的人，叫伊
      要小心一點，但這是銀行的人告訴伊的，伊自己沒有看到
      ，伊也很害怕，所以在警詢時，伊才不敢說實話云云，惟
      被告空言遭人恐嚇，並無提出佐證以實其說，已難令人採
      信，況若真有上開諸情，被告至警局製作筆錄時，更應將
      實情告知警方，以求協助，然被告卻告知承辦員警，該日
      並未發生任何事情，顯與常情有違，益徵被告上開辯解，
      係屬杜撰之詞。
    2.據證人甲 女於檢察官訊問及本院審理證述：93年被告進來
      銀行工作時，伊就認識被告，平日伊與被告沒有互動，但
      是在案發的1 、2 星期前，被告都會打電話或傳簡訊給伊
      ，被告問伊何時可以跟他出去，因為伊覺得被告是在開玩
      笑，且彼此間是同事，所以伊沒有明顯拒絕過被告，案發
      前被告應該知道伊有男友，但是可能不知道伊已經準備要
      結婚，因為伊與被告沒有很好，所以伊沒有告訴被告，當
      時伊已經懷孕有1 、2 個月，97年8 月15日伊因為工作上
      需要傳票，才會進去倉庫裡面拿，被告進去倉庫時有順手
      推門，但伊不知道門有無被關起來，不過門是掩著的，被
      告問伊午餐要吃什麼，接著跟伊借機車鑰匙，講完之後，
      被告就看著伊，伊繼續做伊的事情，被告開始怪怪的靠近
      伊，伊剛好站起來轉向要拿東西時，被告就撲向伊，伊的
      後面有紙箱，被告就用身體壓著伊，伊與被告面對面，伊
      當時是站著靠著紙箱，紙箱大約到伊的腰部高度，伊的2
      隻手拿東西且高舉過頭，被告用他的1 隻手壓著伊的2 隻
      手，被告就開始親伊的嘴巴、耳朵，伊開始掙扎，被告又
      用另1 隻手解開伊穿著的外套扣子，然後將伊的衣服掀起
      來，吻伊的胸部，然後有摸伊的動作，被告有隔著裙子摸
      伊的下體，被告表示他喜歡伊很久了，伊有拒絕也有反抗
      ，伊跟被告說伊有男友，且要結婚，肚子裡面已經有小孩
      了，叫被告不要碰伊，但是被告並沒有理伊說的話，伊想
      要推開被告，可是因為被告很高，伊無法掙脫，當時伊並
      沒有喊叫，因為伊叫不出來，後來伊跟被告說有人來了，
      被告可能有嚇到，所以才鬆手沒有抓那麼緊，伊將被告推
      開趕快離開倉庫，伊是邊走邊整理伊的儀容，因為伊覺得
      這樣走出來很丟臉，在離開倉庫時，伊已經大致將衣服拉
      好，離開倉庫之後，因為被告一直站在櫃臺看伊，那時候
      伊不能求救，只好將機車鑰匙借給被告，伊看被告離開銀
      行後，就先跟丁○○講這件事情，之後又跟丙○○及銀行
      經理說，在案發之前，伊與被告並無任何親密的肢體接觸
      ，伊與被告間並無上司、下屬關係，也沒有業務競爭關係
      ，被告受到處罰伊並不會有任何好處等語（參99年度訴字
      第279 號卷第39頁至第43頁背面、偵卷第20頁至第22頁）
      ，衡之證人甲 女於上開檢察官訊問及本院審理時所證述關
      於其如何遭被告強制猥褻過程之證詞，非但前後一貫無矛
      盾，甚且亦能確實陳述被告當時如何施以強制猥褻之相關
      時地、情節、方式、手段，堪認證人甲 女於檢察官訊問及
      本院審理時係本於其真實之記憶而為陳述；又觀諸證人甲
      女與被告為同事關係，渠等2 人間並無怨隙或糾紛，衡情
      證人甲 女應無誣陷被告之動機及惡念，證人甲 女實無須甘
      冒偽證罪責及攸關女性名譽甚鉅之身體性自主決定權，故
      為誣陷被告之詞，證人甲 女於本院審理時，證述被告對其
      所為之行為時，情緒激動，並有哭泣之行為（見99年度訴
      字第279 號卷第39頁背面），若非證人甲 女曾親身經歷上
      開痛苦的回憶，於事隔1 年9 月後，證人甲 女描述案發當
      時情境時，豈會如此激動而於本院審理中情緒失控，足以
      證明證人甲 女證述之內容，應具有相當之可信度，應堪採
      信。
    3.雖證人甲 女於檢察官訊問及本院審理中就被告究竟是以何
      隻手壓住其雙手及被告進入倉庫後，倉庫門是否有關起來
      等情略有出入不一之情（見99年度訴字第279 號卷第41頁
      ），然按告訴人、證人之陳述有部分前後不符，或相互間
      有所歧異時，究竟何者為可採，法院仍得本其自由心證予
      以斟酌，非謂一有不符或矛盾，即應認其全部均為不可採
      信；尤其關於行為動機、手段及結果等之細節方面，告訴
      人之指陳，難免故予誇大，證人之證言，有時亦有予渲染
      之可能；然其基本事實之陳述，若果與真實性無礙時，則
      仍非不得予以採信（最高法院74年臺上字第1599號判例意
      旨可資參照）。衡情而論，一般女子如遽臨此等不堪情境
      且突如其來之暴力性強制猥褻行為，除於行為當下極力反
      抗掙扎外，事後自當不願回憶起此等令人困窘且難以啟齒
      之傷痛記憶，且本院審理時距離案發已有1 年9 月餘，故
      本難期待妨害性自主罪之受害者對於如此細節之處完全記
      憶無誤，是證人甲 女於本院審理時就此部分之歧異，不影
      響其證言之可信度。
    4.至辯護人韓邦財律師雖為被告辯護稱：證人甲 女如受有強
      制行為，隨時得以呼救，證人甲 女當時並未有任何拒絕、
      不悅或斥罵行為，當時銀行係營業時間，公司內有客戶、
      警衛、行員均未有人發覺異狀，該案於銀行內部調查時，
      於經理調閱監視錄影資料，畫面中甲 女離開倉庫，進入銀
      行營業廳，過程態樣平和，並無衣衫不整或慌張之情，且
      從銀行之調查報告可知，證人甲 女於97年8 月15日10時20
      分41秒許進入倉庫，於當日10時27分14秒許走出倉庫，於
      倉庫內之時間約有6 分鐘，不可能僅單純發生證人甲 女所
      證述之事情，證人甲 女與被告在倉庫間必有交談云云，惟
      證人甲 女為76年生，於案發當時年紀尚輕，社會閱歷不豐
      ，於突受驚嚇下，而未及時反應呼救，且對於此等侵害，
      不知如何處理，證人甲 女待被告離開銀行後，始尋求同事
      之協助，並無違常情；另觀諸被告係於當日10時27分21秒
      許到櫃臺向證人甲 女借鑰匙，於10時53分許，證人甲 女隨
      即告知同事其遭強制猥褻之情事，此有香港商香港上海匯
      豐銀行股份有限公司人力資源處99年4 月9 日人力資源處
      第00126 號函1 份附卷可佐（見99年度訴字第279 號卷第
      19頁），被告與證人甲 女間為同事關係，於彼此間並無宿
      怨之情況下，證人甲 女豈有在短短20餘分內即虛構被告對
      其為上開行為之可能？在在均足以佐證證人甲 女所述非虛
      ；再者，參諸證人甲 女於97年8 月15日10時20分41秒許進
      入倉庫，10時21分18秒許被告進入倉庫，於10時27分14秒
      許證人甲 女走出倉庫，10時27分21秒許被告走出倉庫，此
      有上開函文1 份附卷可佐（見99年度訴字第279 號卷第19
      頁），依據證人甲 女上開所述，被告係進入倉庫內，先向
      其詢問欲購買何種午餐及商借鑰匙後，始對其為上開強制
      猥褻犯行，期間歷時約5 、6 分鐘，亦屬相當，辯護人上
      開所辯，顯不能為有利於被告之認定。
  (三)另據證人丁○○於檢察官訊問及本院審理時證述：伊與被告
    係一般同事關係，案發之前被告與甲 女就只是一般的同事關
    係，不會特別講到話，直到發生事情的前1 、2 個星期，被
    告都會跑到甲 女的櫃臺，伊在旁邊看覺得怪怪的，伊看過2
    、3 次，後來甲 女有跟伊說被告很奇怪，一直在邀約及傳送
    簡訊給她，甲 女表示不喜歡被告接近她的感覺，97年8 月15
    日甲 女有跑過來伊的位置，說被告騷擾她、碰觸她，甲 女顯
    得有點恐慌，伊原本以為是隔著衣服碰，但是甲 女跟伊說有
    親吻到胸部，伊問甲 女為何不反抗，當時甲 女說她被嚇到了
    ，甲 女因為年紀小不知道怎麼處理，整個傻住了，甲 女跟伊
    說時有恐懼、傻住、呆呆的感覺，伊那時公事在忙，沒有經
    驗不知道怎麼處理，伊就請甲 女跟丙○○講，伊看到甲 女時
    已經隔了一段時間，伊沒有看到甲 女從倉庫出來的樣子，事
    後伊有看到監視錄影帶，錄影帶畫面沒有辦法看得很仔細，
    只是看出來甲 女有點倉促的走出來等語（見99年度訴字第27
    9 號卷第44頁至第46頁、偵卷第33頁、第34頁），證人丙○○於檢察官訊問及本院審理時證述：案發當時伊與甲 女都在
    櫃臺工作，當天甲 女有來找伊，甲 女跟伊說時就開始哭，甲
    女說她很害怕，伊問甲 女發生什麼事情，甲 女說她去倉庫找
    傳票，被告就跟著進去抱她，對她為不禮貌的行為，伊問甲
    女被告如何對她，甲 女說被告有親她，並且摸她的大腿，伊
    跟甲 女表示這件事情很嚴重，要向經理說，伊問甲 女為何沒
    有叫，甲 女說她嚇到，無法叫出來，當天早上伊沒有看到被
    告攬著甲 女的腰，也沒有覺得那段時間被告與甲 女有曖昧的
    關係，伊從未看過被告與甲 女有親密的肢體接觸等語（見99
    年度訴字第279 號卷第46頁背面至第48頁、偵卷第22頁、第
    23頁），證人丁○○、丙○○與被告、證人甲 女均屬銀行同
    事，經本院告知偽證之處罰及命以具結後，證人丁○○、丙○○當無虛偽陳述以誣陷被告或偏袒證人甲 女之必要，互核
    證人丁○○、丙○○、甲 女所證述之情節均相符，證人甲 女
    於出倉庫外將鑰匙交給被告後，見被告離開銀行，隨即告知
    銀行同事丁○○、丙○○等人以求援助，且如上所述，被告
    與證人甲 女係銀行同事，彼此間並無恩怨，證人甲 女斷無可
    能於短時間內即虛構被告於銀行倉庫內對其為強制猥褻犯行
    ，而觀諸證人甲 女向證人丁○○、丙○○陳述遭侵害之時，
    係表現出呆滯、恐慌、哭泣等神情，顯係受到驚嚇後之神情
    反應，足徵證人甲 女證述遭受被告以強暴手段，迫使違反其
    意願之侵害行為一節，堪認屬實。
  (四)至被告雖另辯稱：伊與甲 女間早有曖昧的關係云云，被告雖
    提出證人甲 女於97年8 月8 日傳遞之簡訊3 通，以證明兩人
    關係匪淺乙事，惟觀之被告所提出之簡訊，內容為「你（指
    被告）幹嘛一直要約我出去，哼…哼，怪怪的唷!!你…」、
    「只是覺得你很怪，我哪有生氣壓? ？」、「今天很累要回
    家睡覺，哪像你今天休假那麼好! 你在幹嘛」（見偵卷第52
    頁至第53頁），均屬一般朋友間之對話，未見有何親暱言語
    ，且上開簡訊之傳遞時間距案發日僅為1 週前，益徵證人甲
    女、丁○○、丙○○所證述被告於案發前1 、2 星期，始開
    始接近證人甲 女一情，應非虛詞；另衡諸證人丁○○、丙○○上開證詞，於平日相處下，皆未曾遇見被告與證人甲 女有
    何親密之接觸，反係被告一方主動接近證人甲 女，則被告此
    部分所辯，無非係臨訟推諉卸責之詞，殊無可採。
  (五)綜上所述，被告所辯均不足採，本件事證明確，被告犯行足
    以認定。
三、 核被告所為，係犯刑法第224 條之強制猥褻罪。爰審酌被
     告以強暴之方法對甲 女為猥褻行為，已造成甲 女心理莫大
     之陰影，惡行非輕，且對於甲 女身心造成難以磨滅之傷害
     ，被告於犯後一再飾詞狡辯，未見任何悔意，且拒絕與甲
     女洽商和解事宜，犯後態度不佳等一切情狀，本院認公訴
     檢察官對被告具體求處有期徒刑10月，要與被告之犯行相
     當，爰依公訴檢察官之具體求刑，對被告量處如主文所示
     之刑，以示懲戒。
據上論斷，應依刑事訴訟法第299 條第1 項前段，刑法第224 條
，判決如主文。
本案經檢察官洪敏超到庭執行職務。
中    華    民    國    99    年    5     月    21    日
                  刑事第四庭  審判長法  官  袁雪華
                                    法  官  張宇葭
                                    法  官  張淑華
以上正本證明與原本無異。
如不服本判決應於收受判決後10日內向本院提出上訴書狀，並應
敘述具體理由。其未敘述上訴理由者，應於上訴期間屆滿後20日
內向本院補提理由書(均須按他造當事人之人數附繕本)「切勿逕
送上級法院」。
                                    書記官  鄭嘉惠
中    華    民    國    99    年    5     月    21    日
附錄本案論罪科刑法條
中華民國刑法第224條
（強制猥褻罪）
對於男女以強暴、脅迫、恐嚇、催眠術或其他違反其意願之方法
，而為猥褻之行為者，處 6 月以上 5 年以下有期徒刑。

司法院資訊處製作；財團法人民間司法改革基金會備份。
